【裁判字號】    90,易,936
【裁判日期】    900913
【裁判案由】    竊盜
【裁判全文】
臺灣屏東地方法院刑事判決                            九十年度易字第九三六號
    公  訴  人  臺灣屏東地方法院檢察署檢察官
    被      告  楊筌傑
右列被告因竊盜案件，經檢察官提起公訴（九十年度偵字第四三八三號），本院判決
如左：
    主  文
楊筌傑意圖為自己不法之所有，而侵占離本人所持有之物，處罰金伍仟元，如易服勞
役，以參佰元折算壹日。
    事  實
一、楊筌傑（起訴書誤載為丙○○）於民國九十年三月間某日在高雄縣梓官鄉赤崁村
    蚵仔寮附近之國小的垃圾桶內，發現乙○○所有之小客車行車執照、營業曳引車
    行車執照、營業半拖車證各一紙（上述證件係於九十年二月間，在乙○○位於屏
    東市○○路一三六之五號住處為不詳姓名之人所竊走），遭該不詳姓名人棄置於
    該處而脫離乙○○之持有，竟意圖為自己不法之所有，將上開證件予以侵占入己
    ，嗣於九十年四月十一日十七時許，在屏東縣九如鄉洽興村為警查獲。
二、案經屏東縣警察局里港分局報請臺灣屏東地方法院檢察官偵查起訴。
    理  由
一、訊據被告楊筌傑矢口否認有何侵占犯行，辯稱：是我在被警方查獲前一個月在高
    雄縣梓官鄉蚵仔寮國小垃圾桶檢的，伊本來要交給警察，後來因施用毒品，才不
    敢報案，並無侵占之意思等語。經查：(一)上開證件於九十年二月間在屏東市○○
    路一三六之五號失竊之事實，業據被害人乙○○指訴甚詳，並有贓物認領保管單
    一紙附卷可參，足見上開證件確係遭人竊走。(二)況上開證件均屬有關個人能力或
    資格之證明文件，且與日常生活有密切之關係，衡情，其所有人不致將之棄置於
    垃圾桶中，應係不詳姓名竊賊竊得財物後，將對其並無財產價值之證件丟棄該處
    ，而應認為脫離他人持有之物，又被告於本院審理時亦自承係查獲前一個月拾獲
    上開證件，惟被告竟未依法定程序交予警方處理，且亦未將前開證件返還被害人
    乙○○，確將前開證件隨身攜帶，顯有不法所有之意圖。(三)綜上所述，被告辯稱
    伊本來想交給警察，後來心情不好嗑藥，就不敢交給警察而帶在身上等語，顯係
    卸責之詞，不足採信，本件事證明確，被告犯行堪以認定。
二、核被告所為係犯刑法第三百三十七條之侵占脫離物罪。公訴人雖認被告所犯係刑
    法第三百二十條第一項之普通竊盜罪，惟查：被告住在高雄縣梓官鄉，與屏東市
    並無何地緣關係，因此能否認其持有上開證件即推論係其竊盜而來，已無疑義，
    況其一再指稱係在梓官鄉海邊所拾取，尚難論以竊盜罪。惟查竊盜罪與侵占脫離
    物罪二者之社會基本事實仍屬相同，爰變更公訴人所引應適用法條，改依侵占脫
    離物罪論處。爰審酌被告素行、犯罪動機、目的、手段、所生危害及犯後態度等
    一切情狀，量處如主文所示之刑，並諭知易服勞役之折算標準。
三、公訴意旨另以：楊荃傑於民國八十七年七月間，在高雄市楠梓區竊取甲○○所有
    身分證、小客車行車執照、汽車保險單等物及新台幣（下同）四千元，因認被告
    涉有刑法第三百二十條之竊盜罪嫌。惟查被告否認其有前開竊盜之犯行，辯稱：
    是一位綽號「阿草」的朋友在九十年一、二月間告訴我說車子是洪慶隆要賣給他
    ，因為「阿草」之前有向我借車，把我的車弄壞了，所以要用這部車賠我，叫我
    去辦過戶，而甲○○因毒品案為警查獲，所以將車子及證件放置在我家裡，我沒
    偷證件等語，經查：(一)被害人甲○○於警訊中指稱前開證件與現金四千元係於八
    十七年七月間遭竊，惟其竟未報警，顯與常情不符，其指訴自屬可疑。(二)而被害
    人甲○○確係因案在高雄看守所，有其於警訊筆錄可參，因此被告指稱洪某因案
    被捕，所以所以車子、證件均放在其住處，並非無據。本件尚難認其持有該證件
    即遽認其有竊盜或侵占犯行，惟公訴人認此部分行為與上開論罪科行部分，具有
    連續犯之裁判上一罪關係，爰不另為無罪之諭知。
據上論斷，應依刑事訴訟法第二百九十九條第一項前段、第三百條，刑法第三百三十
七條、第四十二條第二項，罰金罰鍰提高標準條例第一條前段、第二條，判決如主文
。
本案經檢察官張啟聰到庭執行職務。
中      華      民      國      九十      年      九      月    十三    日
                                      臺灣屏東地方法院刑事第三庭
                                          審判長法  官  黃國永
                                                法  官  陳姵君
                                                法  官  余德正
右正本證明與原本無異。
對於本判決如有不服應於收受送達後十日內向本院提出上訴書狀上訴於台灣高等法院
高雄分院並按他造當事人之人數附具繕本。
                                                書記官  謝博興
中      華      民      國      九十      年      九      月    十三    日
附錄法條：
刑法第三百三十七條
意圖為自己或第三人不法之所有，而侵占遺失物、漂流物或其他離本人所持有之物者
，處五百元以下罰金。


司法院資訊處製作；財團法人民間司法改革基金會備份。
